臺灣桃園地方法院刑事判決　　　　　　　　　　　　　九十一年度訴字第三八一號
　　公　訴　人　臺灣桃園地方法院檢察署檢察官
　　被　　　告　甲○○
　　右　一　人
　　選任辯護人　林清漢律師
　　被　　　告　丁○○
右列被告等因偽造文書等案件，經檢察官提起公訴（九十年度偵字第六五九二號），
本院判決如左：
    主  文
丁○○、甲○○共同意圖為自己不法之所有，而侵占業務上所持有之物，丁○○處有
期徒刑壹年，甲○○處有期徒刑拾月，均緩刑肆年。扣案簽帳單肆張上偽造之「乙○○」署押各壹枚共肆枚，均沒收。
    事  實
一、甲○○、丁○○均係桃園縣龍潭鄉○○路六０三號加得滿加油站之員工，嗣丁○○於民國九十年三月二十七日離職；甲○○則留任於加油站，負責為顧客加油、
    收款等工作，現時為從事業務之人。九十年三月二十八日下午五時許，丁○○與
    不知情之吳憲昌及一名年籍姓名不詳之成年男子，駕駛不詳車號之自小客車，至
    上址加油站內加油時，自不詳管道取得原為加油站顧客乙○○所有，由中國信託
    商業銀行核發，於九十年三月二十七日傍晚遺失在上址加油站內之000000000000
    0000號信用卡一張後，認有機可乘，即與該不詳男子及甲○○三人，共同基於行
    使偽造私文書、業務侵占等犯意聯絡，並均意圖為自己不法之所有，由丁○○持
    上開信用卡，在上址加油站內甲○○負責之一號加油島刷卡機處，接續於當日下
    午六時、六時零一分、六時零一分、六時零二分刷卡新台幣（下同）各五百元、
    二千五百元、二千五百元及一千元，並由丁○○及前揭不詳男子，在一式二聯之
    簽帳單四份上顧客簽名欄處分別偽簽「乙○○」署名各一枚共八枚，表示乙○○
    刷卡付費之意後，將偽造之簽帳單交予甲○○兌換現金。甲○○則在收受上開偽
    造之簽帳單後，自其當日業務上收取自顧客之加油現金中，侵占六千五百元現款
    交付予丁○○等人，並將四張偽造之簽帳單存根聯入帳以資彌縫，另將四張簽帳
    單收執聯隨手丟棄，而滅失不復存在，而足生損害於乙○○。嗣加得滿加油站以
    該四張偽造簽帳單向中國信託商業銀行請款，為該銀行發覺有異，乃未付款，並
    通知乙○○前往加油站查詢，始發覺上情。
二、案經桃園縣警察局平鎮分局報請台灣桃園地方法院檢察署檢察官偵查起訴。
    理  由
一、訊據被告丁○○固不否認於右揭時地，與年籍姓名不詳之成年男子一人在四張簽
    帳單上分別偽簽「乙○○」署押之事實，惟否認有何侵占犯行。辯稱：是甲○○
    說客人加完油忘記在簽帳單上簽名，要我幫忙簽的，我並沒有拿錢云云。被告甲○○雖未否認於右揭時地，收受右開丁○○等偽簽「乙○○」署押之簽帳單四張
    ，並按其上所載金額共六千五百元給付丁○○收受之事實，惟否認有何偽造文書
    犯行。辯稱：當時我去上廁所，出來時丁○○就已經簽好了云云。經查，被告丁○○與其不詳之成年男子友人，於右揭時地，持「乙○○」遺失之信用卡刷卡四
    次後，甲○○即自當日為客人加油所得中，抽取等額現金計六千五百元交給丁○○，該四筆簽帳單則供甲○○作為彌縫之用等事實，此經被告丁○○、甲○○相
    互指述明確，核與證人即卡主乙○○在警訊中指訴其信用卡遺失並遭盜刷之情節
    ，及加油站員工陳文棋在偵審中指稱如何發現甲○○涉案之情節，均大致相符，
    此外並有偽簽乙○○名義之簽帳單四張扣案可資佐證。被告丁○○雖辯稱：是甲○○說客人加完油忘記簽名，請我代簽云云，惟與甲○○指稱係丁○○要求刷卡
    兌現等語不符，而乙○○之信用卡遺失後，係為甲○○所拾得，而交予站內員工
    丙○○轉交加油站，另甲○○當日加油所得確實短少六千五百元，與該四張簽帳
    單所載總金額相符等情，此經甲○○、丙○○及陳文棋分別陳明在卷，衡情如甲○○在拾得吳金龍之信用卡後，如有意盜刷，可直接、自行為之，既無須將信用
    卡交還加油站，徒增枝節，亦無需委請丁○○代為簽名，自留把柄，更無需一次
    接續盜刷達四次之多。再依丁○○所辯，係甲○○告稱前一位客人忘記刷卡，請
    其代簽云云，此無異指同一客人在同日晚間六時、六時零一分、六時零一分、六
    時零二分接連刷卡四次，以該處係加油站，消費原因多在加油或購買回數票而言
    ，同一次消費需分四次刷卡？就次數而言亦未免超乎常情，況在簽帳單上偽簽乙○○署押，僅甲○○一人即可完成，亦不需央請丁○○代勞，是相較陳、古二人
    所述事件原因，應以甲○○所述在刷卡換現等語為可信。甚且，縱認陳某所辯屬
    實，惟其等在未經吳金龍同意下，貿然以吳某名義簽帳刷卡，即屬偽造文書，就
    偽造文書部分，顯然無解於其罪責。又丁○○明確指稱甲○○知悉盜刷情事，此
    與被告甲○○在警訊、偵查中陳稱：我確定我撿到的信用卡就是丁○○盜刷的信
    用卡，因信用卡上有卡主的相片及簽名，而且我有親眼看到丁○○在盜刷那一張
    卡；因簽帳單上並沒有簽名，我又拿還給丁○○去簽，他就在簽帳單上簽乙○○
    三個字等語相符，被告甲○○在本院雖辯稱：當時上廁所，不知丁○○在盜刷云
    云，與前揭事證不符，且收受簽帳單應核對客戶資料，為信用卡交易之基礎常識
    ，被告甲○○為加油站員工，以其背景，顯難諉為不知，以此對照甲○○在本院
    自承：伊分兩次收受四張簽帳單，都是看沒有簽名才拿回給丁○○簽等語，如謂
    兩次均有疏忽，不知簽帳單上簽名非丁○○，顯違常情，其所辯亦無可採。另依
    甲○○所述，其收受丁○○交付之四張偽造簽帳單後，按其上金額自當日加油所
    得中抽取現款交予丁○○，顯然已私自處分其當日為顧客加油所得，即已侵占加
    油站應得之款項，至其收取簽帳單以資填補，係事後彌縫，屬別一問題，並不影
    響其侵占行為之成立，從而辯護人所辯：加油站並無損失，甲○○應未構成侵占
    云云，仍不足取。末查，乙○○遺失之信用卡為甲○○拾得後，業已交由同事丙○○轉交加油站，此如前述，乃該卡旋即在丁○○手上使用，足見該卡已自加油
    站失竊；然徒憑此節，無法認定該信用卡必為甲○○、丁○○或該不詳男子所竊
    取，而吳憲昌在本院另案審理時否認涉案，依甲○○、丁○○所述，又無法認定
    吳憲昌與被告二人共謀，本件四張簽帳單上亦無吳憲昌之字跡，丁○○又否認持
    該卡簽帳，是無從查證丁○○取得該信用卡之途徑，僅能認其係自不詳管道取得
    ，併予敘明。綜上所述，本件事證已臻明確，被告等所辯無非卸責之詞，不足採
    信，渠等犯行均堪認定。
二、按因身分或其他特定關係成立之罪，其共同實施者，雖無特定關係，仍以共犯論
    ，刑法第三十一條第一項訂有明文，查丁○○、甲○○共同侵占加油站款項部分
    ，丁○○既非加油站員工，該筆款項又係甲○○所持有，就侵占罪之成立而言，
    丁○○不與甲○○共犯，無從實施該犯罪，依上開規定，亦應以業務侵占罪之共
    犯論。再被告丁○○將簽帳單交給甲○○，而甲○○以加油站員工之身分予以收
    受，並放入其腰包內納入當日加油所得，已達對外行使該簽帳單之程度。核被告
    丁○○、甲○○所為，均係犯刑法第三百三十六條第二項之業務侵占罪，同法第
    二百十條、第二百十六條之行使偽造私文書罪。被告等偽造簽帳單之低度行為，
    為行使之高度行為所吸收，不另論罪。又渠等利用同一機會，在短短二分鐘內刷
    卡四次，且係侵害同一個個人及社會法益，為接續犯，亦僅論以一個偽造私文書
    罪為已足。被告二人與丁○○之不詳成年男性友人，就上開犯行間，均有犯意聯
    絡及行為分擔，為共同正犯。渠等所犯行使偽造私文書罪及業務侵占罪二罪間，
    有方法結果之牽連關係，依刑法第五十五條從一重之業務侵占罪處斷。爰審酌渠
    等均無前科，各有台灣桃園地方法院檢察署刑案資料查註記錄表一紙附卷可稽，
    素行均尚稱良好，渠等犯罪之動機、手段，本件侵占金額為六千五百元，雖不甚
    高，然被告甲○○坦承侵占事實，及丁○○坦承偽造文書事實，均係留有事證，
    無可抵賴之犯罪部分，綜觀渠等所述，均盡力避重就輕，相互推諉責任，並無悔
    意可言，難認渠等犯後態度良好等一切情狀，分別量處如主文所示之刑，以示懲
    儆。末查，被告二人均無前科，此如前述，渠等經此偵審教訓，應知所警惕，信
    無再犯之虞，本院因認其等之刑均以暫不執行為當，爰均宣告緩刑四年，以啟自
    新。扣案四張簽帳單（存根聯）已非被告等所有，不予沒收；其上偽造之「乙○○」署押四枚，依刑法第二百十九條規定沒收。另收執聯四張已經被告甲○○丟
    棄滅失，此經甲○○於偵查中陳明在卷，亦不予沒收。
三、公訴意旨另認：被告等前開犯行，並涉有刑法第三百三十九條第三項、第一項之
    詐欺取財罪嫌，雖非無見，惟被告二人使用偽造之簽帳單，主觀上僅在彌縫渠等
    侵占之款項，並無詐欺之意，且冒名使用信用卡者，僅特約商店即本件加油站為
    被害人，而被告等對之既已成立侵占罪，當無再成立詐欺取財罪之餘地。是公訴
    人此部分所指，尚難採取。惟公訴人認被告等此部分犯行與前開論罪科刑部分之
    事實間，有牽連犯裁判上一罪之關係，爰不另為無罪之諭知。
據上論斷，應依刑事訴訟法第二百九十九條第一項前段，刑法第二十八條、第三十一
條第一項、第二百十條、第二百十六條、第三百三十六條第二項、第五十五條、第二
百十九條、第七十四條第一款，罰金罰鍰提高標準條例第一條前段，判決如主文。
本案經檢察官蔡正雄到庭執行職務。
中        華        民        國    九十一    年    七    月    廿六    日
                                  臺灣桃園地方法院刑事第五庭
                                      法  官     陳彥宏
右正本證明與原本無異
如不服本判決書應於送達後十日內向本院提出上訴狀
                                      書記官     翁其良
中        華        民        國    九十一    年    七    月    二十六  日
論罪法條：刑法第二百十條、第二百十六條、第三百三十六條第二項
刑法第二百十條
偽造、變造私文書，足以生損害於公眾或他人者，處五年以下有期徒刑。
刑法第二百十六條
行使第二百十條至第二百十五條之文書者，依偽造、變造文書或登載不實事項或使登
載不實事項之規定處斷。
刑法第三百三十六條
對於公務上或因公益所持有之物，犯前條第一項之罪者，處一年以上七年以下有期徒
刑，得併科五千元以下罰金。
對於業務上所持有之物，犯前條第一項之罪者，處六月以上五年以下有期徒刑，得併
科三千元以下罰金。
前二項之未遂犯罰之。
